臺灣板橋地方法院交通事件裁定　　　　 96年度交聲字第806號
原處分機關　臺北市交通事件裁決所
異　議　人
即受處分人　甲○○
上列異議人因違反道路交通管理處罰條例案件，對於臺北市交通
事件裁決所於中華民國96年5 月9 日所為北市裁四字第裁22-AEV
544918號處分（關於裁處罰緩新台幣45,000元部分）聲明異議，
本院裁定如下：
    主  文
原處分關於裁處甲○○罰鍰新臺幣肆萬伍仟元部分撤銷。
    理  由
一、按汽車駕駛人，駕駛汽車經測試檢定酒精濃度超過規定標準
    者，處新臺幣（下同）一萬五千元以上六萬元以下罰鍰，並
    當場移置保管其車輛及吊扣其駕駛執照一年，道路交通管理
    處罰條例第35條第1 項第1 款定有明文。又汽車駕駛人飲用
    酒類或其他類似物後其吐氣所含酒精濃度超過每公升○‧二
    五毫克或血液中酒精濃度超過百分之○‧○五以上者，不得
    駕車，道路交通安全規則第114 條第2 款亦有規定。復按一
    行為同時觸犯刑事法律及違反行政法上義務規定者，依刑事
    法律處罰之。但其行為應處以其他種類行政罰或得沒入之物
    而未經法院宣告沒收者，亦得裁處之。前項行為如經不起訴
    處分或為無罪、免訴、不受理、不付審理之裁判確定者，得
    依違反行政法上義務規定裁處之，行政罰法第26條第1 項、
    第2 項分別定有明文。
二、原處分意旨略以：本件異議人即受處分人甲○○於民國96年
    2 月8 日凌晨3 時01分許，駕駛車牌號碼為LM2-826 號之重
    型機車，行經台北市○○○路○段285 號時，因「酒後駕車
    ，呼氣檢測0.63mg/L」之違規，經臺北市政府警察局松山分
    局中崙派出所執勤警員當場以北市警交大字第AEV544918 號
    舉發違反道路交通管理事件通知單（下稱舉發通知單）舉發
    ，並經臺北市交通事件裁決所於95年5 月9 日以北市裁四字
    第裁22-AEV544918號裁決書裁決，裁處異議人罰鍰新台幣（
    下同）45,000元及吊扣駕駛執照處分1 年。
三、異議意旨略以：異議人因本件酒後駕車事件，業經臺灣臺北
    地方法院檢察署為緩起訴處分，並經該署命異議人向國庫支
    付3 萬元，基於一事不二罰之規定，原處分機關不應對異議
    人再為本件之罰鍰裁決處分，爰請求撤銷原處分中關於罰鍰
    部分之處分云云。
四、經查：
  (一)94年2 月5 日公布，95年2 月5 日施行之行政罰法第26條規
    定：「一行為同時觸犯刑事法律及違反行政法上義務規定者
    ，依刑事法律處罰之。但其行為應處以其他種類行政罰或得
    沒入之物而未經法院宣告沒收者，亦得裁處之。前項行為如
    經不起訴處分或為無罪、免訴、不受理、不付審理之裁判確
    定者，得依違反行政法上義務規定裁處之。」又「其他種類
    行政罰」，係指違反行政法上之義務而應受裁罰性之不利處
    分，依行政罰法第二條規定，包括吊扣證照處分。探究上開
    規定之立法目的，一行為同時觸犯刑事法律及違反行政法上
    義務規定時，由於刑罰與行政罰同屬對於不法行為之制裁，
    而刑罰之懲罰作用較強，故依刑事法律處罰即足資警惕時，
    並無一事二罰再處行政罰之必要，且刑事法律處罰，由司法
    機關依法定程序為之，較符合正當法律秩序，應予優先適用
    ；惟罰鍰以外之沒入或其他種類行政罰，因兼具維護公共秩
    序之作用，為達行政目的，行政機關得併予裁處。是汽車駕
    駛人經測試檢定酒精濃度超過規定標準之行為，如同時涉犯
    刑法第185 條之3 公共危險罪嫌，依上開行政罰法第26條第
    1 項規定，道路交通主管處罰機關除得依該條項但書規定處
    以其他種類行政罰（例如吊扣駕駛執照）外，應由地方法院
    檢察署依刑事案件程序處理，嗣後如無行政罰法第26條第2
    項所規定之經不起訴處分或為無罪、免訴、不受理、不付審
    理之裁判確定等事由，即不得依道路交通管理處罰條例第35
    條第3 項規定裁處行為人罰鍰之行政罰。
  (二)又觸犯刑事法律之犯罪行為，除得經檢察官之起訴，並由法
    院審理後，為有罪科刑、無罪、免訴、不受理、不付審理之
    裁判外，如檢察官認該行為所涉為死刑、無期徒刑或最輕本
    刑三年以上有期徒刑以外之罪，於參酌刑法第57條所列事項
    及公共利益之維護，認以緩起訴為適當者，得定一年以上三
    年以下之緩起訴期間為緩起訴處分，並同時命被告為一定之
    金錢給付，因該金錢給付係附隨於緩起訴處分之負擔，性質
    上並非刑罰，核與前開行政罰第26條所稱一事不二「罰」之
    要件不合，受緩起訴處分之人自不得以其已履行該緩起訴處
    分所命之金錢給付為由，援引上開行政罰法第26條之規定，
    主張就同一行為免受行政罰。然因經檢察官為「緩起訴」處
    分者，於「緩起訴」之猶豫期間內，檢察官可對其持續觀察
    ，若認其顯無反省警惕之情或根本欠缺反省警惕之能力（即
    符合刑事訴訟法第253 條之3 第1 項所列三款情形）者，得
    依職權或依告訴人之聲請，將「緩起訴」處分撤銷，並依法
    追訴，法院則得依審理結果，為有罪科刑之裁判，亦即在緩
    起訴處分之猶豫期間內，刑事訴追程序仍未終局確定，此與
    不起訴處分確定後，刑事訴追程序終結，檢察官原則上不得
    就同一行為再行起訴之法律效果迥異，是以，緩起訴處分自
    不得類推不起訴處分，而適用行政罰法第26條第2 項之規定
    。從而，經檢察官為緩起訴處分之行為，如同時違反行政法
    上義務之規定，在緩起訴處分於猶豫期間期滿前，因刑事訴
    追程序尚未確定終結，行為人仍有因緩起訴遭撤銷而受刑事
    追訴處罰之可能，此時行政機關若逕行依法行政裁罰，毋寧
    將使行為人有同時遭受行政處罰及刑事處罰之可能，因此參
    酌行政罰法第26條之立法意旨，違反行政法上義務之行為，
    若同時亦經檢察官另為緩起訴處分時，行政機關應待緩起訴
    處分實質確定（即緩起訴猶豫期間經過而未經撤銷）後，因
    行為人已最終確定免於受刑事處罰時，行政機關方得為與刑
    罰相類之罰鍰處分。
  (三)本件違規事實，有原舉發通知單暨吐氣酒精濃度測定值影本
    乙紙附卷可稽，並為異議人所不爭執，是本件異議人確有於
    前揭時地酒後駕車，且吐氣酒精濃度測定值達0.63mg/L而超
    過規定標準之事實，固堪認定。惟異議人同一酒醉駕車之行
    為，因同時另犯刑法第185 條之3 之公共危險罪，業經臺灣
    臺北地方法院檢察署檢察官於96年3 月22日以96年度偵字第
    4636號為緩起訴處分，緩起訴期間為一年，並應於緩起訴處
    分確定後向國庫支付30,000元乙節，有上開緩起訴處分書及
    臺灣高等法院被告全國前案紀錄表各一份在卷可按，揆諸前
    揭說明，本件緩起訴處分既仍未期滿，尚在猶豫期間進行中
    ，原處分機關自不得於緩起訴處分確定前，即依道路交通管
    理處罰條例第35條第1 項第1 款規定逕予裁處罰鍰之處分。
    是本件原處分關於裁處罰鍰45,000元部分，難謂適法，應由
    本院將原處分關於罰鍰部分撤銷，由原處分機關視該行為之
    刑事訴追或審判程序終局結果確定後，再為適法之處理。
  (四)至原處分機關援引交通部95年7 月17日交路字第0950006986
    號函釋以法務部行政罰法諮詢小組第1 次會議記錄，認「緩
    起訴乃附帶條件的不起訴處分，亦即是不起訴的一種」，而
    認應維持原處分云云。惟按法官依據法律獨立審判，憲法第
    80條載有明文。各機關依其職掌就有關法規為釋示之行政命
    令，法官於審判案件時，固可予以引用，但仍得依據法律，
    表示適當之不同見解，並不受其拘束，司法院大法官會議解
    釋釋字第216 號解釋意旨可資參照。是原處分機關所提前開
    交通部函釋，既與本院前揭見解不同，本院並不受其拘束，
    附此敘明。
  (五)另因異議人於異議狀內僅陳明請求「撤銷裁決所裁定第AEV5
    44918 號之罰鍰」，並未針對原處分關於裁處吊扣駕駛執照
    1 年部分聲明異議，再因裁處吊扣駕駛執照1 年部分係屬行
    政罰法第26條第1 項但書及第2 條第1 款所稱之其他種類行
    政罰，此部分之裁罰於法並無不合，是本件關於吊扣駕駛執
    照1 年部分，非在本件撤銷範圍，併此敘明。
五、綜上說明，本件異議人有「駕駛執照吊扣期間駕駛汽車，且
    酒精濃度超過規定標準」之違規行為，經臺灣台北地方法院
    檢察署檢察官為緩起訴處分確定，惟緩起訴期間尚未屆滿，
    原處分機關逕依道路交通管理處罰條例第35條第1 項第1 款
    規定，裁處異議人罰鍰45,000元，顯有違誤，自應由本院將
    原處分關於罰鍰部分撤銷，以期適法；而原處分機關應嗣上
    開緩起訴處分是否實質確定後，再為罰鍰部分裁罰與否之決
    定。
六、據上論斷，依道路交通案件處理辦法第20條前段，裁定如主
    文。
中　　華　　民　　國　　96　　年　　9 　　月　　29　　日
                  交通法庭法　官  邱景芬
以上正本證明與原本無異
如不服本裁定應於送達後5日內向本院提出抗告狀
                          書記官　曾千庭
中　　華　　民　　國　　96　　年　　9 　　月　　29　　日
